最高法院刑事判決　　　　　　　　　 111年度台上字第3079號
上　訴　人　李昆達


原審辯護人　陳思妤律師
上　訴　人　陳美慧


選任辯護人　李富湧律師
上列上訴人等因違反毒品危害防制條例等罪案件，不服臺灣高等
法院中華民國111年3月10日第二審判決（110 年度上訴字第3274
號，起訴案號：臺灣新北地方檢察署108年度偵字第27413號），
提起上訴（李昆達部分由其原審之辯護人代為上訴），本院判決
如下：
    主  文
上訴駁回。
    理  由
一、按刑事訴訟法第377 條規定，上訴於第三審法院，非以判決
    違背法令為理由，不得為之。是提起第三審上訴，應以原判
    決違背法令為理由，係屬法定要件。如果上訴理由書狀並未
    依據卷內訴訟資料，具體指摘原判決不適用何種法則或如何
    適用不當，或所指摘原判決違法情事，顯與法律規定得為第
    三審上訴理由之違法情形，不相適合時，均應認其上訴為違
    背法律上之程式，予以駁回。
二、本件原審審理結果，認為上訴人李昆達、陳美慧（下稱上訴
    人等）之犯行均已明確，因而維持第一審依行為時毒品危害
    防制條例（下稱毒品條例）第4條第1項、第2 項，及同條例
    第17條第2項（原判決附表〈下稱附表〉編號3、4、6關於陳
    美慧部分）規定，論處李昆達（共同）販賣第一級毒品，共
    6罪罪刑（均適用刑法第59條；附表編號5部分，並想像競合
    犯販賣第二級毒品罪；各處如附表編號1至6所載之刑）；論
    處陳美慧犯共同販賣第一級毒品，共4 罪，及販賣第二級毒
    品罪刑（販賣第一級毒品部分均適用刑法第59條；各處如附
    表編號1、3、4、6、7 所載之刑）；並均依法宣告沒收（追
    徵）之判決，駁回上訴人等在第二審之上訴。從形式上觀察
    ，並無判決違法情形存在。
三、上訴人等上訴意旨略以：
  ㈠李昆達部分：李昆達販賣毒品之對象僅3 人，販賣時間均在
    民國107 年12月間，且不法所得不多，對法益侵害之加重效
    應不大，整體犯罪之非難評價，難與中、大盤毒梟相提並論
    ，並應適用多數犯罪責任遞減原則。原審未依李昆達之犯罪
    情狀給予減刑，刑度及執行刑過重等語。
  ㈡陳美慧部分
  1.附表編號1 部分，陳美慧所參與者僅係幫忙李昆達接聽來自
    黃榮富之購買毒品之電話，並於李昆達下樓交付毒品時陪同
    。以上事實已經陳美慧於檢察官訊問時自白，應有毒品條例
    第17條第2 項之適用。原判決為不同之認定，有不適用法則
    之違法。又監聽譯文僅有「喂喂」而無與黃榮富談話；陳美
    慧更不知李昆達與黃榮富之通話內容，如何認定陳美慧主觀
    上意在販賣第一級毒品？
  2.陳美慧僅代李昆達接聽電話並陪同李昆達下樓，不知海洛因
    之價格，亦未獲利，可見情節輕微。原審未審酌陳美慧犯罪
    之手段及犯後態度，酌量減輕其刑並判處較輕之刑，有判決
    不適用法則之違法。
四、惟查：
  ㈠關於附表編號1部分，原審認陳美慧無毒品條例第17條第2項
    之適用，已詳述其理由，略以：警方並未就此部分詢問陳美
    慧；其後於檢察官訊問時，陳美慧則否認販賣，並稱：「（
    107年12月25日凌晨1時，在……以〈新臺幣〉1000元販售0.
    2 公克海洛因給黃榮富，有無此事？）沒有，當時我有與李
    昆達一起下樓，我不知道李昆達如何與黃榮富交易，我會幫
    李昆達接電話，我是依照李昆達之指示回答，他人就在我身
    旁」、「（是否承認本件販賣第一級、第二級毒品罪？）我
    不承認」、「（有沒有其他陳述？）我真的是在不知情下幫
    李昆達接電話」各等語。亦即，陳美慧否認有編號1 之犯行
    ，辯稱不知李昆達如何與黃榮富交易，其係在不知情下幫忙
    接電話等語，並非自白（見原判決第8 頁）。核其論斷，與
    卷內資料，並無不合。且原判決關於此部分之事實，係認定
    黃榮富撥打至李昆達之行動電話並達成合意後，陳美慧、李
    昆達一同至約定之交易地點，由陳美慧交付毒品予黃榮富並
    收取黃榮富所交付之價金，再轉交予李昆達（見附表編號 1
    之記載），此與陳美慧上訴意旨所指自白之內容，亦有未合
    。原判決認無毒品條例第17條第2 項規定之適用，即無不合
    ，而不能指為違法。
  ㈡有關量刑及執行刑之酌定，原判決已說明：第一審就上訴人
    等之部分犯罪，依毒品條例第17條第2 項、刑法第59條規定
    減輕或遞減其刑後，經綜合審酌上訴人等犯罪動機、手段、
    情節、參與程度（共犯部分）、販賣之價金、犯後態度，以
    及其等之知識程度、工作、經濟及家庭生活狀況等刑法第57
    條所列之一切情狀，在罪責原則下，量處前述之刑期及應執
    行之刑，認為均無違法且無不當情形，而予維持；有關上訴
    人等之第二審上訴主張從輕量刑，認無理由，亦詳予說明（
    見原判決第10至14頁）。上訴人等就原判決合法行使裁量職
    權後所量定之刑，依憑己意，再為爭執，難認係合法之上訴
    第三審理由。上訴人等其餘上訴意旨因未依卷內證據資料具
    體指摘原判決有如何之違法，亦有未合。
五、依上說明，本件上訴人等之上訴均違背法律上之程式，俱應
    予駁回。
據上論結，應依刑事訴訟法第395條前段，判決如主文。
中    華    民    國   111    年    8     月    11    日
                  刑事第四庭審判長法  官  林  立  華  
                                  法  官  謝  靜  恒  
                                  法  官  王  敏  慧  
                                  法  官  李  麗  珠  
                                  法  官  林  瑞  斌  
本件正本證明與原本無異
                                  書記官
中    華    民    國   111    年    8     月    16    日